臺灣臺中地方法院民事判決
109年度訴字第1629號
原      告  王森池    住○○市○○區○○路000號                    賴淑貞    住○○市○○區○○路00巷00弄0號  共      同
訴訟代理人  莊慶洲律師                      
複代理人    涂銘辛  
            吳亞澂律師                  
被      告  王健輝  
訴訟代理人  洪錫欽律師                      
複代理人    劉柏均律師                      
上列當事人間請求不當得利事件，本院於民國111年9月20日言詞
辯論終結，判決如下：
    主      文
被告應給付原告王森池新臺幣3萬8436元、原告賴淑貞新臺幣2萬
3511元，及均自民國109年5月12日起至清償日止，按年息百分之
5計算之利息。
原告其餘之訴駁回。
訴訟費用由被告負擔百分之2，餘由原告負擔。
本判決原告勝訴部分得假執行。但被告如分別以新臺幣3萬8436
元、新臺幣2萬3511元為原告王森池、原告賴淑貞預供擔保，得
免為假執行。
原告其餘假執行之聲請駁回。　
    事實及理由
一、原告主張：原告王森池（下稱王森池）為臺中市○○區○○段00
    00○0000○000000地號土地（下稱1272、1275、1300-1地號土
    地）之所有權人，原告賴淑貞（下稱賴淑貞）為同段1286地
    號土地（下稱1286地號土地）之所有權人，前開土地上存在
    建物數棟，占用面積如附表（下稱系爭土地）所示，為被告
    經營傢俱行作為倉庫使用，被告無權占用系爭土地，直至民
    國109年4月15日方返還原告，原告自得請求被告返還無權占
    有期間所獲相當於租金之不當得利。王森池與被告原為1272
    、1300-1地號土地共有人，權利範圍各2分之1，依本院106
    年度豐司調字第22號調解筆錄記載，被告於106年3月9日即
    已同意將1272、1300-1地號土地（分割自重測前之臺中市○○
    區○○段000○000地號土地）權利範圍各2分之1辦理所有權移
    轉登記予王森池。另王森池、賴淑貞均於105年6月28日取得
    1275、1286地號土地所有權，是原告自106年3月9日至109年
    4月15日為系爭土地之所有權人，應無疑義。又系爭土地附
    近租金平均約為每坪新臺幣（下同）300元，被告占用王森
    池土地面積共232坪，每月相當於租金之不當得利為69萬600
    0元，占用期間共計3年，應給付王森池250萬5600元。被告
    占用賴淑貞土地面積共39坪，每月相當於租金之不當得利為
    1萬1700元，占用期間共計3年，被告應給付賴淑貞42萬1200
    元等語。並聲明：被告應給付原告王森池250萬5600元、原
    告賴淑貞42萬1200元，及均自起訴狀繕本送達翌日起至清償
    日止，按年息5%計算之利息。願供擔保請准宣告假執行。
二、被告則以：依王森池與伊之調解成立內容，並未記載伊於辦
    理土地移轉登記後，應於一定期間內將原使用該不動產之物
    品搬遷並點交給王森池，是調解成立後，使用情形照舊，伊
    既無點交之義務，王森池遲至109年3月17日始以存證信函請
    求回復原狀返還土地，伊在此之前之使用，並無不當得利。
    縱認原告請求相當於租金之不當得利為有理由，應參考土地
    法規定，並斟酌基地位置、工商繁榮程度、使用人利用基地
    之經濟價值、所受利益等決定租金。對於建物占用面積如附
    表所示，伊不爭執等語置辯。並聲明：原告之訴駁回。如受
    不利判決，願供擔保請准宣告免為假執行。
三、本院之判斷：　
（一）原告主張：王森池為1272、1275、1300-1地號土地之所有
      權人，賴淑貞為1286地號土地之所有權人，系爭土地上存
      在建物數棟，為被告經營傢俱行作為倉庫使用，占用面積
      如附表所示，被告於109年4月15日將系爭土地返還原告。
      1272、1275、1286地號土地重測前為圳堵段264、264-4、
      264-5地號土地，均分割自圳堵段264地號土地，另1300-1
      地號土地分割自1300地號土地，重測前為圳堵段273地號
      土地等情，業具原告提出土地登記第一類謄本、地籍圖謄
      本、現場照片、存證信函、新舊地建號查詢等為證（見本
      院卷第22-40頁、第94頁），並為被告所不爭執，堪信為
      真實。
（二）原告主張被告自106年3月9日起長期占用系爭土地直至109
      年4月15日返還原告，應給付無權占有期間相當於租金之
      不當得利，則為被告所否認，並以前詞置辯，經查：
　　1.按無法律上之原因而受利益，致他人受損害者，應返還其
      利益，民法第179條前段定有明文；又依不當得利之法則
      請求返還不當得利，以無法律上之原因而受利益，致他人
      受有損害為其要件，故其得請求返還之範圍，應以對方所
      受之利益為度，非以請求人所受損害若干為準，無權占有
      他人土地，可能獲得相當於租金之利益為社會通常之觀念
      （最高法院61年台上字第1695號判決意旨參照）。而無權
      使用他人土地者，其所受利益，為使用本身，而「相當於
      租金」係原受利益依其性質不能返還時應償還之價額。
　  2.查依本院106年度豐司調字第22號調解筆錄記載「二、相
      對人（即被告）同意將坐落臺中市○○區○○段000地號土地
      （面積：584平方公尺、權利範圍：全部)及同段273地號
      土地（面積：587平方公尺、權利範圍：全部)之所有權應
      有部分各二分之一辦理所有權移轉登記予聲請人（即王森
      池）」（見本院卷第96、98頁），王森池取得調解筆錄之
      執行名義後，將圳堵段264、273地號土地所有權2分之1移
      轉登記予其所有，即王森池與被告同為圳堵段264、273地
      號土地之共有人，嗣由王森池向本院提起裁判分割共有物
      訴訟，經本院以107年度訴字第3183號民事判決將1272、1
      300地號土地（即重測前圳堵段264、273地號土地）原物
      分配予王森池與被告，王森池因而以判決共有物分割為登
      記原因，於登記日期109年2月25日取得1272、1300-1地號
      土地之所有權，此見本院107年度調訴字第1號裁定、107
      年度訴字第3183號判決、土地登記第一類謄本即明，故王
      森池請求被告給付1272、1300-1地號土地之相當租金之不
      當得利起算日，應僅能從登記取得日即109年2月25日起算
      ，在此之前雙方同為共有人，王森池就被告有何逾越其應
      有部分占用土地之情形，並未舉證以實其說，王森池主張
      自106年3月9日調解筆錄起算不當得利，即非可採，是就1
      272、1300-1地號土地，王森池於本件訴訟得請求相當於
      租金之不當得利期間，應為109年2月25日至109年4月15日
      止，逾此期間之請求，不應准許。
　  3.另1275、1286地號土地均於105年6月28日以判決共有物為
      登記原因，分別由王森池、賴淑貞取得所有權，是原告請
      求相當於租金之不當得利期間為106年3月9日至109年4月1
      5日，亦無不合，均應准許。
（三）次按城市地方房屋之租金，以不超過土地及其建築物申報
      總價年息10%為限，而該條規定於租用基地建築房屋準用
      之，土地法第97條第1項、第105條分別定有明文。所謂土
      地之申報總價，係指法定地價，所謂法定地價，係指土地
      所有人依土地法所申報之地價，土地所有權人若未申報地
      價，則以公告地價80%為申報地價，土地法施行法第25條
      、土地法第148條、平均地權條例第16條亦有明文。又按
      基地租金之數額，除以基地申報地價為基礎外，尚須斟酌
      基地之位置、工商業繁榮之程度、承租人利用基地之經濟
      價值及所受利益等項，並與鄰地租金相比較，以為決定，
      並非必達申報總地價年息10%最高額（最高法院68年度台
      上字第3071號裁判參照）。查系爭土地位於臺中市神岡區
      ，屬於城市地方，自有上開規定之適用。本院審酌系爭土
      地上之鐵皮屋，原係王森池與被告合夥經營傢俱行作為倉
      庫使用，二人早已拆夥，及系爭土地所坐落地方交通、生
      活機能（見民事陳報狀）等情狀，認被告無權占有系爭土
      地之所受相當於租金之不當得利以系爭土地申報地價8%計
      算為適當。從而，就被告占用系爭土地，王森池得請求被
      告給付1272、1275、1300-1地號土地之不當得利分別為18
      67元、3萬3002元、3567元，合計為3萬8436元；賴淑貞得
      請求被告給付1286地號土地之不當得利為2萬3511元（各
      筆金額計算式詳如附表所示，各年度申報地價詳見地價第
      二類謄本與申報地價查詢，如該年度空白，則以上一年度
      申報地價計算），逾此部分之請求，則屬無據，不應准許
      。至原告雖主張系爭土地所在區域之租金行情約每坪300
      元，並提出周遭租金行情表（見本院卷第42頁）為證。惟
      原告提出之資料，係以廠辦出租，與本件僅涉及土地租金
      核定不涉及廠房之情形有異，尚難遽以作為系爭土地租金
      之判斷依據。
四、綜上所述，原告依不當得利之法律關係，請求被告給付王森
    池3萬8436元、賴淑貞2萬3511元，及均自起訴狀繕本送達翌
    日即109年5月12日（見本院卷第52頁）起至清償日止，按年
    息5%計算之利息，為有理由，應予准許，至逾此部分之請求
    ，則為無理由，應予駁回。
五、本件所命給付金額未逾50萬元，應依職權宣告假執行。被告
    陳明願供擔保免為假執行，亦無不合，爰酌定相當金額准許
    之。至於原告敗訴部分，其假執行之聲請已失所附麗，應併
    予駁回。　
六、本件事證已臻明確，兩造其餘攻擊防禦方法及主張，經斟酌
    後，核與本件判決不生影響，自無逐一論駁之必要，附此敘
    明。　　
七、訴訟費用負擔之依據：民事訴訟法第79條。　　
中　　華　　民　　國　　111 　年　　 9 　 月　　30　　日
                  民事第六庭    法  官  謝慧敏
以上正本係照原本作成。
如對本判決上訴，須於判決送達後20日內向本院提出上訴狀。如
委任律師提起上訴者，應一併繳納上訴審裁判費。
中　　華　　民　　國　　111 　年　　 9 　 月　　  30　日
                                書記官  張宏賓　　　
附表（時間均為民國，幣別/單位均以新臺幣/元計）：
編號 臺中市神岡區朝清段  占 用  面 積 占有期間 相當於租金利益之不當得利     （小數點以下均4捨5入） 1 1272地號土地 285㎡ 109年2月25日起至109年4月15日止 申報地價586元/㎡×面積285㎡×8%×（51/365）年＝1867元。 2 1300-1地號土地 300.85㎡ 109年2月25日起至109年4月15日止 申報地價1060.8元/㎡×面積300.85㎡×8%×（51/365）年＝3567元。 3 1275地號土地 363.51㎡×1/2＝181.755㎡ 106年3月9日起至109年4月15日止 ①0000000-0000000 申報地價800元/㎡×面積181.755㎡×8%×（298/365）年＝9497元。 ②0000000-0000000 申報地價720元/㎡×面積181.755㎡×8%＝10469元 ③0000000-0000000 申報地價720元/㎡×面積181.755㎡×8%＝10469元 ④0000000-0000000 申報地價608元/㎡×面積181.755㎡×8%×（106/365）年＝2567元。 以上合計33002元 4 1286地號土地 258.96㎡×1/2＝129.48㎡ 106年3月9日起至109年4月15日止 ①0000000-0000000 申報地價800元/㎡×面積129.48㎡ ×8%×（298/365）年＝6766元。 ②0000000-0000000 申報地價720元/㎡×面積129.48㎡ ×8%＝7458元 ③0000000-0000000 申報地價720元/㎡×面積129.48㎡×8%＝7458元 ④0000000-0000000 申報地價608元/㎡×面積129.48㎡ ×8%×（106/365）年＝1829元。 以上合計23511元